【裁判字號】    95,重上,104
【裁判日期】    950905
【裁判案由】    清償借款
【裁判全文】
臺灣高等法院民事判決                 95年度重上字第104號
上  訴  人  剛佑科技有限公司
兼      上
法定代理人  丙○○
上  訴  人  丁○○
共      同
訴訟代理人  簡旭成律師
            黃啟逢律師
被 上訴 人  臺北國際商業銀行股份有限公司
法定代理人  乙○○
訴訟代理人  甲○○
上列當事人間清償借款事件，上訴人對於中華民國95年1月10日
臺灣臺北地方法院94年度重訴字第1052號第一審判決提起一部上
訴，本院於95年8月15日言詞辯論終結，判決如下：
    主      文
上訴駁回。
第二審訴訟費用由上訴人負擔。
    事實及理由
一被上訴人起訴主張：上訴人剛佑科技有限公司（下稱剛佑公司
  ）邀同其餘上訴人丙○○、莊阿晚為連帶保證人，與伊訂立借
  款契約，自民國93年6月16日起陸續借得新臺幣（以下除標明
  美金部分外，均為新臺幣）33,131,000元，其借款金額、起訖
  日及利率各詳如附表一所示，並約定如未按期清償，逾期6個
  月以內者，應按上開利率10%，逾期6個月以上者，超過部分按
  上開利率20%計付違約金。詎剛佑公司就前開借款本息屆期未
  清償，尚積欠本金25,180,111元，其債務視為全部到期，喪失
  期限利益。爰依消費借貸及連帶保證法律關係，求為命上訴人
  連帶給付25,180,111元與附表二所示遲延利息、違約金之判決
  。上訴人則以：就被上訴人請求之金額不爭執，然其受伊委任
  開發信用狀，代為支付伊客戶香港商富澤系統（下稱富澤系統
  ），詎其於伊客戶貨物進口押匯後，拒不給付，並扣押伊進口
  開狀保證美金42,000元，故意將3筆到期日為94年8月25日之債
  務，提前付款予押匯銀行，俾押匯銀行行使抵銷權扣押伊保證
  金。被上訴人惡意違反委任義務拒不付款，致伊遭富澤系統求
  償美金105萬元，扣除伊應付貨款美金21萬元，餘美金84萬元
  部分，伊主張抵銷云云，資為抗辯。
二原審判命上訴人連帶給付新臺幣25,180,111元，及如附表二所
  示之利息、違約金，上訴人提起一部上訴，聲明：
  (一)原判決關於命上訴人給付數額，其中6,982,500元部分廢棄
    。
  (二)上廢棄部分，被上訴人在第一審之訴駁回。
  被上訴人則聲明：上訴駁回。
  （上訴人原審敗訴超過前開上訴範圍部分，因未提起上訴而告
  確定）。
三被上訴人主張前揭事實，提出綜合授信約定書、借款撥貸書等
  件為證（原審卷第7-16頁）；上訴人就兩造成立消費借貸與連
  帶保證契約關係，其積欠被上訴人如附表二所示之金額等事實
  均不爭執。
四上訴人雖辯稱被上訴人惡意違反開發信用狀受任人義務拒不付
  款，致其須賠償富澤系統貨款5倍之違約金84萬元；另被上訴
  人違約提前付款予押匯銀行，使其信用狀保證金42,000元遭扣
  押，均應負賠償之責，主張與被上訴人請求之金額抵銷云云。
  (一)依剛佑公司提出進口報單、購買與銷售合約及香港景威法律
    事務所律師通知函等（原審卷第46-55頁），固可證明其向
    富澤系統購買美金21萬元貨物，已運抵臺灣地區，因被上訴
    人拒絕支付該貨款，致剛佑公司受律師通知給付貨款及違約
    金之事實。然其所提出之開發信用狀申請書，僅得證明剛佑
    公司確向被上訴人申請開發信用狀，惟被上訴人是否核准，
    仍應視雙方履行條件是否已完成而定，苟上訴人辯稱被上訴
    人於處理前揭開發信用狀之申請具有過失，而有民法第544
    條規定損害賠償之適用，依民事訴訟法第277條前段「當事
    人主張於己有利之事實者，就其事實有舉證之責任」之規定
    ，應由上訴人就被上訴人怠於注意義務之事實負舉證之責。
    而被上訴人就其收受上訴人開發信用狀之申請，拒付款項之
    原因乃單據有「1.受益人地址與信用狀所載不一、2.貿易條
    件未顯示於單據、3.空運提單未顯示交貨對象、4.空運提單
    未加蓋更正章、5.空運提單更正處未簽章」之瑕疵等情，並
    提出拒付通知單為證（本院卷第53頁），上訴人迄未舉證證
    明其為信用狀開發之申請無上開拒付通知單所載之瑕疵，且
    其就被上訴人於收受剛佑公司開發信用狀之申請，有核准撥
    款之義務、雙方間約定之條件為何、因被上訴人怠於核准與
    剛佑公司延誤付款遭富澤系統求償間有相當因果關係等情均
    未舉證以實其說，自不得僅憑香港景威律師事務所律師求償
    通知函，遽謂被上訴人怠於核准，該當於民法第544條之規
    定應對上訴人負賠償之責。
  (二)另上訴人以前開保證金美金4萬2千元係為沖償剛佑公司積欠
    被上訴人另3筆信用狀債務76,818,897元，並提出被上訴人
    公文簽呈為證（原審卷第34-35頁）。查前開簽呈固記載被
    上訴人於94年6月30日為配合抵銷權行使，提前付款予押匯
    銀行，然開狀銀行付款予押匯銀行係根據後者提出之小提單
    ，小提單具有價證券性質，對開狀銀行債款仍有擔保效力，
    被上訴人提前付款為其財務操作，上訴人未舉證證明被上訴
    人提前付款構成抵銷權利濫用，自不得僅以被上訴人提前付
    款遽謂被上訴人有債務不履行情事，而認應對上訴人負賠償
    責任。
  (三)況上訴人雖遭富澤系統求償，然其迄未對富澤系統給付任何
    賠償款項，已經上訴人自認在卷（本院卷第87頁背面），是
    上訴人縱有損害亦尚未發生；再被上訴人縱惡意違反開發信
    用狀受任人義務拒不付款，然上訴人非無其他付款方式，其
    未循其他付款方式對富澤系統給付貨款，致遭富澤系統求償
    ，係可歸責於已之事由，亦與被上訴人未依開發信用狀受任
    人義務付款間無相當因果關係。
  (四)以上，上訴人辯稱其對被上訴人之損害賠償請求權，均於法
    無據，則其據以主張抵銷云云，即屬無據。
五綜上所述，上訴人辯稱被上訴人處理其與富澤系統之信用狀業
  務具有過失應負賠償責任而主張與系爭借款餘額抵銷，於法無
  據，尚無可採。從而，被上訴人本於消費借貸及連帶保證法律
  關係，請求上訴人連帶給付被上訴人25,180,111元，及如附表
  二所示之利息、違約金，為有理由，應予准許。原審判命上訴
  人給付本金6,982,500元，並依兩造之聲請，酌定相當擔保金
  為假執行、免為假執行之諭知，核無不合。上訴意旨指摘原判
  決此部分不當，求予廢棄改判，為無理由，應予駁回。
六本件因事證已臻明確，兩造其餘攻擊、防禦方法及所為之立證
  ，與判決之結果不生若何影響，無庸再逐一予以論究，合併敘
  明。
據上論結，本件上訴為無理由，依民事訴訟法第449條第1項、第
78條、第85條第2項，判決如主文。
中    華    民    國    95    年    9    月     5    日
                    民事第十六庭
                        審判長法  官  沈方維
                              法  官  張競文
                              法  官  湯美玉
正本係照原本作成。
如不服本判決，應於收受送達後20日內向本院提出上訴書狀，其
未表明上訴理由者，應於提出上訴後20日內向本院補提理由書狀
（均須按他造當事人之人數附繕本）上訴時應提出委任律師或具
有律師資格之人之委任狀；委任有律師資格者，另應附具律師資
格證書及釋明委任人與受任人有民事訴訟法第466條之1第1項但
書或第2項（詳附註）所定關係之釋明文書影本。
中    華    民    國    95    年    9     月    6     日
                              書記官  賴淑真
附註：
民事訴訟法第466條之1（第1項、第2項）：
對於第二審判決上訴，上訴人應委任律師為訴訟代理人。但上訴
人或其他法定代理人具有律師資格者，不在此限。
上訴人之配偶、三親等內之血親、二親等內之姻親，或上訴人為
法人、中央或地方機關時，其所屬專任人員具有律師資格並經法
院認為適當者，亦得為第三審訴訟代理人。


司法院資訊處製作；財團法人民間司法改革基金會備份。
